臺灣高雄地方法院刑事判決　　　　　　　96年度訴字第1847號
公　訴　人　臺灣高雄地方法院檢察署檢察官
被　　　告　乙○○
上列被告因毒品危害防制條例案件，經檢察官提起公訴（96年度
毒偵字第3174號）及移送併辦（96年度毒偵字第3681號），本院
依簡式審判程序判決如下：
    主  文
乙○○施用第一級毒品，處有期徒刑捌月，扣案之海洛因壹包（
驗後淨重零點零貳捌公克，及含海洛因之包裝袋壹個）沒收銷燬
之。
    事  實
一、乙○○前因施用毒品犯行，經本院以民國94年度毒聲字第25
    4 號裁定送強制戒治，於94年9 月13日執行完畢，並經臺灣
    高雄地方法院檢察署檢察官以94年度戒毒偵字第509 號為不
    起訴處分確定。詎其仍不知悔改，復於前揭強制戒治執行完
    畢後5 年內之96年3 月14日某時及同年月17日某時，基於施
    用第一級毒品海洛因之犯意，均在高雄市○○區○○路257
    號住處，均以將海洛因摻入針筒加水稀釋後，注射血管之方
    式，各施用海洛因1 次，共2 次。嗣於附表所示之「查獲日
    期」、「查獲地點」，分別為警查獲，並扣得附表編號2 所
    示之物，經警採集其尿液送檢，檢驗結果均呈嗎啡陽性反應
    ，而知上情。
二、案經高雄市政府警察局移請臺灣高雄地方法院檢察署檢察官
    偵查起訴。
    理  由
一、前開事實，業據被告乙○○於審理時坦承不諱（見本院卷第
    24頁），且經警採集其尿液送高雄市立凱旋醫院或正修科技
    大學超微量研究科技中心檢驗結果，被告尿液均呈嗎啡陽性
    反應，有上開醫院及科技中心所出具之濫用藥物尿液檢驗報
    告或檢驗報告各1 紙附卷可稽（見偵(一)、(二)卷第9 頁），並
    有被告所持之白色粉末1 包扣案可憑。而該包白色粉末確係
    海洛因無訛，亦有上開醫院之濫用藥物成品檢驗鑑定書1 份
    附卷可證（見偵(一)卷第20頁）。再者，被告前因施用毒品犯
    行，經本院以94年度毒聲字第254 號裁定送強制戒治，於94
    年9 月13日執行完畢，並經臺灣高雄地方法院檢察署檢察官
    以94年度戒毒偵字第509 號為不起訴處分確定之事實，此有
    臺灣高等法院被告前案紀錄表可參，是被告確係於前案強制
    戒治執行完畢釋放後5 年內，又為本件施用毒品犯行無訛。
    從而，本件事證明確，被告犯行堪以認定，應予依法論科。
二、核被告所為，係犯毒品危害防制條例第10條第1 項之施用第
    一級毒品罪。被告持有第一級毒品之行為已為其後施用之高
    度行為所吸收，被告於附表編號2 之時、地被查獲持有上開
    海洛因1 包，係預備供其施用而持有，業據被告供承在卷（
    見警卷第3 頁），其持有海洛因之犯行，與前開施用海洛因
    之持有部分，係基於同一施用海洛因目的而接續持有，應為
    施用海洛因之犯行所吸收，不另論罪。被告多次施用第一級
    毒品海洛因之犯行，因毒品危害防制條例第2 條第1 項規定
    的毒品，即具有成癮性，故毒品危害防制條例所規定之施用
    毒品行為應即具有因毒品成癮而反覆施用之性質；參酌最高
    法院95年度台上字第1079號判決揭示「刑事法若干犯罪行為
    態樣，本質上原具有反覆、延續實行之特徵，立法時既予特
    別歸類，定為犯罪構成要件之行為要素，則行為人基於概括
    之犯意，在密切接近之一定時、地持續實行之複次行為，倘
    依社會通念，於客觀上認為符合一個反覆、延續性之行為觀
    念者，於刑法評價上，即應僅成立一罪。學理上所稱「集合
    犯」之職業性、營業性或收集性等具有重複特質之犯罪均屬
    之，例如經營、從事業務、收集、販賣、製造、散布等行為
    概念者是」之意旨，本院認為毒品危害防制條例所規定處罰
    之施用毒品行為固具有反覆實施之性質，然各次施用毒品之
    行為係滿足各單次毒癮發作所致，各次施用毒品行為係各自
    獨立，尚難認係同一行為之數次舉動。換言之，施用毒品行
    為與接續犯之概念有別，而集合犯與連續犯之區別則在於立
    法者已將本質上具有反覆、延續實行之特徵予特別歸類而定
    為犯罪構成要件之行為要素，且依社會通念於客觀上認為符
    合一個反覆、延續性之行為觀念者即應僅成立集合犯之一罪
    ，反之則係連續犯，準此，毒品危害防制條例既依成癮性、
    濫用性及對社會危害性而將毒品分為四級，且僅規定處罰施
    用第一、二級毒品，足見毒品危害防制條例所處罰施用第一
    、二級毒品，其構成要件之行為要素係具有成癮、濫用之反
    覆、延續實行，且依社會通念於客觀上認為符合一個反覆、
    延續性之行為觀念，於刑法評價上，即應僅各成立「集合犯
    」之一罪。起訴書所載施用第一級毒品海洛因以外之其餘施
    用第一級毒品海洛因犯行（即移送併辦部分），雖未據起訴
    ，惟上開部分行為與已起訴之施用海洛因犯行部分，有集合
    犯之實質上一罪關係，已如前述，為起訴效力所及，且經檢
    察官移送併辦，本院自得併予審理。爰審酌被告前經強制戒
    治，猶不思戒除毒癮，並無堅定戒癮之意志，惟念其行為尚
    未危害他人及其犯後坦承犯行，態度尚稱良好等一切情狀，
    量處如主文所示之刑。扣案之海洛因1 包（驗後淨重0.028
    公克，及內含與海洛因難以析離，應一併視為毒品之包裝袋
    1 個），係查獲之毒品，依毒品危害防制條例第18條第1 項
    前段規定，諭知沒收銷燬；另海洛因送驗所致之耗損，因已
    滅失，爰不沒收銷燬之。
據上論斷，應依刑事訴訟法第273 條之1 第1 項、第299 條第1
項前段，毒品危害防制條例第10條第1 項、第18條第1 項前段，
刑法第11條後段，判決如主文。
本案經檢察官甲○○到庭執行職務。
中    華    民    國    96    年     5    月    31    日
        　　　　　　刑事第十三庭法　官  方錦源
正本證明與原本無異。
如不服本判決，應於判決送達後10日內向本院提出上訴狀，上訴
於台灣高等法院高雄分院（須附繕本）。
中    華    民    國    96    年     5    月    31　　日
                                書記官  鄧思辰
┌──┬────────┬───────┬───────────┬────────┬───────┐
│編號│  施 用 日 期   │ 查 獲 日 期  │查獲地點（扣案物品）  │尿液送驗機關    │ 偵 查 案 號  │
├──┼────────┼───────┼───────────┼────────┼───────┤
│ 1  │96年3月14日某時 │96年3月14日21 │高雄市政府警察局前鎮分│正修科技大學超微│96年度毒偵字第│
│    │                │時許          │局（無）              │量研究科技中心  │3681號（併辦）│
├──┼────────┼───────┼───────────┼────────┼───────┤
│ 2  │96年3月17日某時 │96年3月17日11 │高雄市○鎮區○○路與興│高雄市立凱旋醫院│96年度毒偵字第│
│    │                │時許          │陽街口（海洛因1 包，驗│                │3174號（起訴）│
│    │                │              │前淨重0.059 公克，驗後│                │              │
│    │                │              │淨重0.028 公克）      │                │              │
└──┴────────┴───────┴───────────┴────────┴───────┘
附錄條文：
毒品危害防制條例第10條第1項
施用第一級毒品者，處6月以上5年以下有期徒刑。
